【裁判字號】    97,訴,893
【裁判日期】    970731
【裁判案由】    違反毒品危害防制條例
【裁判全文】
臺灣屏東地方法院刑事判決               97年度訴字第893號
公  訴  人  臺灣屏東地方法院檢察署檢察官
被      告  甲○○
                    （另案
上列被告因違反毒品危害防制條例案件，經檢察官提起公訴（97
年度毒偵字第1169號），嗣被告於本院準備程序進行中先就被訴
事實為有罪之陳述，本院告知被告簡式審判程序之旨，並聽取當
事人之意見後，裁定改由受命法官獨任依簡式審判程序審理，本
院判決如下：
    主  文
甲○○施用第一級毒品，累犯，處有期徒刑壹年貳月。又施用第
二級毒品，累犯，處有期徒刑陸月。應執行有期徒刑壹年陸月。
    事  實
一、甲○○前於民國86年間，因施用毒品案件，經本院以87年度
    訴字第245 號判處令入戒治處所施以強制戒治，並於89年3
    月3 日執行完畢出所，後於5 年內之91年間再因施用毒品，
    經本院以91年度訴字第892 號判處有期徒刑9 月、6 月，應
    執行有期徒刑1 年2 月確定；嗣因偽造貨幣案件，又經本院
    以92年度訴字第276 號判處有期徒刑3 年6 月確定；前者9
    月與6 月之徒刑再經本院以96年度聲減字第907 號裁定分別
    減刑為有期徒刑4 月又15日、3 月，並與不能減刑之上開偽
    造貨幣案件3 年6 月之徒刑定其應執行之刑為有期徒刑4 年
    ，而於96年12月5 日縮刑期滿執行完畢。詎仍未戒除吸食毒
    品之惡習，復基於施用第一級毒品海洛因之犯意，於97年4
    月23日某時許，在屏東縣內埔鄉○○村○○路23號住處，以
    注射針筒摻水注射之方式，施用第一級毒品海洛因1 次；另
    基於施用第二級毒品甲基安非他命之犯意，於上開時地，以
    將甲基安非他命置入玻璃球內燒烤燃燒成煙並吸食之方式，
    施用第二級毒品甲基安非他命1 次。嗣於97年4 月25日16時
    15分，因另案在臺灣屏東地方法院檢察署檢察官偵訊時，經
    其同意採集尿液送驗呈毒品陽性反應而查獲。
二、案經屏東縣政府警察局移請臺灣屏東地方法院檢察署檢察官
    偵查起訴。
    理  由
壹、程序部份
一、按除被告所犯為死刑、無期徒刑、最輕本刑為3 年以上有期
    徒刑之罪或高等法院管轄第一審案件者外，於法院行準備程
    序進行中，被告先就被訴事實為有罪之陳述時，審判長得告
    知被告簡式審判程序之旨，並聽取當事人、代理人、辯護人
    及輔佐人之意見後，裁定進行簡式審判程序；且受命法官行
    準備程序，與法院或審判長有同一之權限；又簡式審判程序
    之證據調查，不受刑事訴訟法第159 條第1 項、第161 條之
    2 、第161 條之3 、第163 條之1 及第164 條至第170 條規
    定之限制，刑事訴訟法第273 條之1 第1 項、第279 條第2
    項前段、第273 條之2 分別定有明文。被告所為係犯死刑、
    無期徒刑、最輕本刑為3 年以上有期徒刑以外之罪，其於準
    備程序中就被訴事實為有罪之陳述，經受命法官告知簡式審
    判程序之旨，並聽取公訴人、被告之意見後，本院合議庭認
    為適宜由受命法官獨任進行簡式審判程序，依刑事訴訟法第
    273 條之1 第1 項規定，裁定由受命法官獨任進行審判程序
    ，合先敘明。
貳、實體部分
一、訊據被告甲○○對於上揭犯罪事實均坦承不諱，復查：
（一）經警於採集被告尿液當日17時16分所採之尿液送驗結果，
      係呈嗎啡及甲基安非他命陽性反應，此有屏東縣政府警察
      局刑警大隊偵三隊偵辦毒品案件尿液送驗受檢人真實姓名
      代號對照表、台灣檢驗科技股份有限公司97年5 月14日編
      號KＺ000000000000號濫用藥物尿液檢驗報告各1 份在卷可
      稽。
（二）按毒品危害防制條例於92年7 月9 日修正公布，自93年1
      月9 日施行，其中第20條、第23條將施用毒品之刑事處遇
      程序，區分為「初犯」及「5 年內再犯」、「5 年後再犯
      」。依其立法理由之說明：「初犯」，經觀察、勒戒或強
      制戒治後，應為不起訴處分或不付審理之裁定；經觀察、
      勒戒或強制戒治執行完畢釋放後，「5 年內再犯」者，因
      其再犯率甚高，原實施之觀察、勒戒及強制戒治既已無法
      收其實效，爰依法追訴或裁定交付審理。至觀察、勒戒或
      強制戒治執行完畢釋放後，「5 年後再犯」者，前所實施
      之觀察、勒戒或強制戒治已足以遮斷其施用毒品之毒癮，
      為期自新及協助其斷除毒癮，仍適用「初犯」規定，先經
      觀察、勒戒或強制戒治之程序。從而依該次修正後之規定
      ，僅限於「初犯」及「5 年後再犯」二種情形，始應先經
      觀察、勒戒或強制戒治程序。倘被告於5 年內已再犯，經
      依法追訴處罰，縱其第3 次（或第3 次以上）再度施用毒
      品之時間，在初犯或前次再犯經觀察、勒戒或強制戒治執
      行完畢釋放5 年以後，已不合於「5 年後再犯」之規定，
      且因已於「5 年內再犯」，顯見其再犯率甚高，原實施觀
      察、勒戒或強制戒治，已無法收其實效，即應依該條例第
      10條處罰。至於第3 次（或第3 次以上）施用毒品之時間
      ，是否宜有期間限制？以多久為適宜？則分屬刑事政策、
      專門醫學之範圍，非審判機關所能決定，有待循立法途徑
      解決（最高法院96年度台非字第119 號判決、最高法院95
      年度第7次會議決議意旨參照）。
（三）經查，本件被告前於86年間，因施用毒品案件，經本院以
      87年度訴字第245 號判處令入戒治處所施以強制戒治，並
      於89年3 月3 日執行完畢出所。復於強制戒治執行完畢後
      5 年內，隨即又於91年9 月13日下午3 時30分許回溯72小
      時內之某時，在某不詳地點，施用第一級毒品海洛因及第
      二級毒品安非他命各1 次，再經本院以91年度訴字第892
      號判處應執行有期徒刑1 年2 月確定，有臺灣高等法院被
      告前案紀錄表、本院91年度訴字第892 號刑事判決各1 份
      在卷可稽。被告前曾因施用毒品案件，經強制戒治後，於
      前開強制戒治執行完畢釋放後5 年內，再犯施用毒品罪，
      且經法院判處罪刑確定，其復於本件之97年4 月23日某時
      許，再度施用毒品之犯行，依上開說明，即非屬前揭條例
      第20條第3 項所規定之「5 年後再犯」之情形，自得依法
      論科。
二、查海洛因及甲基安非他命分屬毒品危害防制條例第2 條第2
    項第1 款所規定之第一級毒品及同條項第2 款所規定之第二
    級毒品，核被告所為，係犯毒品危害防制條例第10條第1 項
    施用第一級毒品罪及同條第2 項施用第二級毒品罪。被告持
    有毒品，復進而施用，其持有毒品之低度行為，為施用毒品
    之高度行為所吸收，均不另論罪。被告所犯上開二罪間，犯
    意各別，罪名不同，應分論併罰之。起訴書雖認被告分別於
    97年4 月25日17時16分採尿前回溯75小時內（不含公力拘束
    期間）在不詳地點施用一級毒品海洛因及二級毒品甲基安非
    他命各1 次，惟被告於本院準備程序中業已自承係被警方查
    獲前２天施用的，海洛因和甲基安非他命都是一樣，都在南
    山路23號家裡，海洛因是用注射的，甲基安非他命是用玻璃
    球燒烤（見本院卷第29頁背面），故起訴書上開認定容有誤
    會，附此敘明。被告前因施用毒品，經本院以91年度訴字第
    892 號判處有期徒刑9 月、6 月，應執行有期徒刑1 年2 月
    確定；嗣因偽造貨幣案件，又經本院以92年度訴字第276 號
    判處有期徒刑3 年6 月確定；前者9 月與6 月之徒刑再經本
    院以96年度聲減字第907 號裁定分別減刑為有期徒刑4 月又
    15 日 、3 月，並與不能減刑之上開偽造貨幣案件3 年6 月
    之徒刑定其應執行之刑為有期徒刑4 年，而於96年12月5 日
    縮刑期滿執行完畢一情，有臺灣高等法院被告全國前案紀錄
    表1 份在卷可憑，於5 年內故意再犯有期徒刑以上之本件，
    應依刑法第47條第1 項規定，論以累犯，並依法各加重其刑
    。爰審酌被告雖於犯後即能坦承犯行，而其施用毒品行為於
    本質上係屬自我戕害行為，反社會性之程度應屬較低；惟施
    用毒品，不僅足以戕害其個人身心，且極易滋生其他犯罪，
    惡化治安甚重，嚴重損及公益，且被告前屢經觀察勒戒、強
    制戒治等處遇助其戒除毒品，竟再為本件施用毒品犯行，顯
    見其不思悔改，自制力亦顯不佳，以及斟酌公訴人當庭求刑
    之刑度等一切情狀，酌情分別量處如主文所示之刑，並定其
    應執行之刑，以資懲儆。
據上論斷，應依刑事訴訟法第273 條之1 第1 項、第299 條第1
項前段，毒品危害防制條例第10條第1 項、第2 項，刑法第11條
前段、第47條第1 項、第51條第5 款，判決如主文。
本件經檢察官顏珮珊到庭執行職務。
中    華    民    國    97    年    7     月    31    日
                  刑事第一庭    法  官  羅培毓
以上正本證明與原本無異。
如不服本判決應於收受本判決送達後十日內向本院提出上訴書狀
，其未敘述上訴理由者，並得於提起上訴後十日內向本院補提理
由書狀（均須按他造當事人之人數附繕本）「切勿逕送上級法院
」
中    華    民    國    97    年    7     月    31    日
                               書記官  呂坤宗
附錄本判決論罪科刑法條：
毒品危害防制條例第10條
施用第一級毒品者，處六月以上五年以下有期徒刑。
施用第二級毒品者，處三年以下有期徒刑。


司法院資訊處製作；財團法人民間司法改革基金會備份。
